臺灣臺中地方法院交通事件裁定　　　100年度交聲字第843號
原處分機關　交通部公路總局臺中區監理所
異　議　人
即受處分人　楊境宗
上列受處分人因違反道路交通管理處罰條例案件，對於交通部公
路總局臺中區監理所於民國100 年2 月24日所為之裁決（中監違
字第裁60-G1H009781號裁決書），聲明異議，本院裁定如下：
    主  文
異議駁回。
    理  由
一、原處分機關意旨略以：異議人即受處分人楊境宗駕駛車牌號
    碼NP-486 1號自用小貨車，於民國99年12月26日8 時43分許
    ，在臺中市○○○路○段266 號前（往市區）處，因「限速
    50公里、經檢定合格儀器測照，時速66公里，超速16公里（
    未滿20公里）」違規，經臺中市政府警察局交通警察大隊依
    中市警交字第G1H009781 號舉發違反道路交通管理事件通知
    單逕行舉發。受處分人於期限內到案提出申訴，經舉發單位
    查復後仍有不服，本所遂於100 年2 月24日以中監違字第裁
    60-G1H009781號裁決書，依違反道路交通管理處罰條例第40
    條，處罰鍰新臺幣（下同）1,600 元並記違規點數1 點，逾
    期則依裁決書處罰主文裁處等語。
二、聲明異議意旨略以：伊受友人余日紅之託駕車前往目的地逢
    甲大學，行經臺中港路三段266 號前，因其友人余日紅言其
    前方十字路口左轉。然因路不熟，加上是在最外緣車道，根
    本看不到安全島的警告標語，加上路面未標示速限50公里，
    爰聲明異議云云。
三、按行車速度，依速限標誌或標線之規定，無速限標誌或標線
    者，行車時速不得超過50公里。但在未劃設車道線、行車分
    向線或分向限制線之道路，或設有快慢車道分隔線之慢車道
    ，時速不得超過40公里；又汽車駕駛人，行車速度，超過規
    定之最高時速，或低於規定之最低時速，除有道路交通管理
    處罰條例第43條第1 項第2 款情形外，處1,200 元以上2,40
    0 元以下罰鍰，道路交通管理處罰條例第40條及道路交通安
    全規則第93條第1 項第1 款分別定有明文。另依違反道路交
    通管理事件統一裁罰基準及處理細則第2 條第5 項之違反道
    路交通管理事件統一裁罰基準表規定，違反道路交通管理處
    罰條例第40條超過規定之最高速限未滿20公里之汽車，期限
    內到案聽候裁決者，處1,600 元罰鍰。又按汽車駕駛人之行
    為有下列情形之一，當場不能或不宜攔截製單舉發者，得逕
    行舉發：經以科學儀器取得證據資料證明其行為違規；第1
    項逕行舉發，應記明車輛牌照號碼、車型等可資辨明之資料
    ，以汽車所有人為被通知人製單舉發。道路交通管理處罰條
    例第7 條之2 ，亦有明文規定。
四、經查：
  (一)本件受處分人楊境宗駕駛車牌號碼NP-4861 號自用小貨車，
    於99年12月26日上午8 時43分許，在臺中市○○○路○段26
    6 號前（往市區）處，因「限速50公里、經檢定合格儀器測
    照，時速66公里，超速16公里（未滿20公里）」違規，經臺
    中市政府警察局交通警察大隊舉發等情，有中市警交字第G1
    H009781 號舉發違反道路交通管理事件通知單1 紙及採證照
    片1 張在卷可憑（見本院卷第3 、7 頁），並據原舉發單位
    臺中市政府警察局交通警察大隊以100 年2 月10日中市警交
    大執字第1000002325號函說明：「二、經查旨揭違規通知單
    為逕行舉發NP-4861 號自小客車違規案，該路段設有明顯限
    速警告標誌（50公里），並於測速桿前方165 餘公尺處設有
    明顯警告標誌，本案重新檢視採證照片該駕駛人駕駛車號
    NP-4861 號自用小貨車行經違時、地經科學儀器測得時速為
    66公里，超速16公里，經照相採證後，始予以逕行舉發。」
    等情，有該函1 紙及警告標誌設置照片1 張附卷可憑（見本
    院卷第5 、6 頁）。另查該違規地點所設置測速照相機，為
    固定桿雷達測速儀，又本件舉發之雷達測速儀，係Informat
    ion Field 廠牌，規格24.165GHz （K-Band）照相式，型號
    ：主機為IF-PLUSII ，器號：主機為08FPP2685 ，於99年9
    月24日送經濟部標準檢驗局檢驗合格，有效期限至100 年9
    月30日等事實，亦有經濟部標準檢驗局99年9 月24日雷達測
    速儀檢定合格證書影本1 紙在卷可稽（見本院卷第10頁）。
    而本件舉發日期為99年12月26日，顯見員警舉發受處分人車
    輛違規之時，該雷達自動測速照相儀器尚在前開檢定合格證
    書之有效期間內，是員警依該雷達測速照相儀器固有性能測
    得之車速數據，自足作為舉發受處分人超速違規之具體依憑
    ，其準確性及正確性當毋庸置疑。
  (二)按汽車駕駛人行車速度超過規定之最高速限，經採用固定或
    非固定式科學儀器取得證據資料證明者，於一般道路須至少
    於100 公尺前，明顯標示之，道路交通管理處罰條例第7 條
    之2 第3 項固定有明文。然衡其立法用意，不外表明科處違
    規人行政裁罰之終極目的乃在敦促駕駛人依行車速限駕駛，
    是以科學儀器採證，應由主管機關在顯明處告示，用以提醒
    駕駛人依道路限速行駛，以期在駕駛人避免受罰之心理下，
    達到依行車速限駕駛進而維護行車安全之最大效益，尚非謂
    如有違反，駕駛人超速行駛之違規行為即應不罰。換言之，
    縱認主管機關未在顯明處告示，惟駕駛人本有按速限行駛之
    注意義務，不能因主管機關未設置科學儀器採證標示以提醒
    駕駛人注意，駕駛人即得免於違規受罰之行政責任。再者，
    市區○道路無速限標誌或標線者，行車時速不得超過50公里
    ，法有明文，受處分人為經合法考試領取得駕駛執照之人，
    對於其所應遵守之交通規則，自不得推諉需有警告標示之提
    醒，始知有遵循之義務，更無從據警察機關有無在地面上標
    示限速標示或其車輛係駕駛在最外緣車道看不到安全島下的
    警告標語而解免其責。況本件取締路段前方亦有設置「超速
    行駛照相開罰」及「限速50公里」之標誌，有舉發單位提供
    之照片1 張在卷足憑（見本院卷第6 頁），自足促使受處分
    人注意其車速勿超過時速50公里之市區道路速限。是受處分
    人所辯，並無可採。
五、綜上所述，本件受處分人之前揭車輛確有行車速度超過規定
    之最高時速未滿20公里之違規事實，從而，原處分機關據以
    援引首揭規定，裁處受處分人罰鍰1,600 元，併記違規點數
    1 點，並無不當。本件聲明異議為無理由，應予駁回。
據上論斷，應依應依道路交通管理處罰條例第87條第2 項、道路
交通事件處理辦法第18條，裁定如主文。
中    華    民    國   100    年    3     月    21    日
                  交通法庭    法  官  陳玉聰
以上正本證明與原本無異。
如不服本裁定，應於送達後5日內，向本院提出抗告狀。(須附繕
本)
                              書記官  魏愛玲
中    華    民    國   100    年    3     月    21    日